臺灣臺南地方法院臺南簡易庭民事判決
                                   110年度南小字第2019號
原      告  國泰世紀產物保險股份有限公司

法定代理人  陳萬祥  


訴訟代理人  王振碩  
            楊鵬遠律師
被      告  許泉    


上列當事人間請求侵權行為損害賠償事件，經本院臺南簡易庭於
民國111年2月8日言詞辯論終結，判決如下：
    主      文
被告應給付原告新臺幣40,305元，及自民國110年10月26日起至
清償日止，按年息百分之5計算之利息。
訴訟費用新臺幣1,000元由被告負擔。
本判決得假執行。 
    事實及理由
一、原告起訴主張：
  ㈠被告於民國108年11月7日日18時3分許，駕駛訴外人黃碧霞所
    有、由原告所承保強制汽車責任保險之車牌號碼000-0000自
    小貨車，行經臺南市南區明興路1181巷與萬年五街口處時，
    因違規及無照駕駛系爭車牌號碼000-0000自小貨車，致碰撞
    行人即訴外人黃淑珠，並造成訴外人黃淑珠受有左腓骨骨折
    、頭部損傷、下背與臀部挫傷之傷害，業經臺南市政府警察
    局第六分局交通分隊受理在案。
  ㈡又系爭車禍事故之發生後，經原告已於109年5月20日依強制
    汽車責任保險法第27條第1項規定賠付訴外人黃淑珠傷害醫
    療費用新臺幣（下同）40,305元，而被告為強制汽車責任保
    險法第9條第2項所稱之被保險人，其無照違規駕駛致生事故
    ，依強制汽車責任保險法第29條第1項第5款規定，原告得於
    上開給付金額範圍內，代位行使訴外人黃淑珠對被告之請求
    權，請求被告賠償因此所生之損害，爰依強制汽車責任保險
    法第29條及侵權行為之法律關係提起本件訴訟。
  ㈢並聲明：被告應給付原告40,305元及自起訴狀繕本送達之翌
    日起至清償日止，按年息百分之5計算之利息。
二、被告辯稱：被告駕駛系爭車牌號碼000-0000自小貨車有經過
    車主黃碧霞同意，並對原告已賠付訴外人黃淑珠傷害醫療費
    用40,305元乙節無意見，然原告明知被告為無照駕駛，又自
    行賠付訴外人黃淑珠醫療費用，是原告不得再向被告請求；
    況被告已與訴外人黃淑珠以70,000元達成和解，應不用再負
    責；縱被告需賠償損害，以被告目前打零工維生之情形，亦
    無力賠償。並聲明：原告之訴駁回。
三、按因故意或過失，不法侵害他人之權利者，負損害賠償責任
    ，民法第184條第1項前段定有明文。次按汽車、機車或其他
    非依軌道行駛之動力車輛，在使用中加損害於他人者，駕駛
    人應賠償因此所生之損害，民法第191條之2亦定有明文。再
    按汽車駕駛人未領有駕駛執照駕駛小型車或機車，處6,000
    元以上12,000元以下罰鍰，並當場禁止其駕駛；又強制汽車
    責任保險法所稱被保險人，指經保險人承保之要保人及經該
    要保人同意使用或管理被保險汽車之人；被保險人有違反道
    路交通管理處罰條例第21條或第21條之1規定而駕車之情事
    ，致被保險汽車發生汽車交通事故者，保險人仍應依本法規
    定負保險給付之責。但得在給付金額範圍內，代位行使請求
    權人對被保險人之請求權，道路交通管理處罰條例第21條第
    1項1款、強制汽車責任保險法第9條第2項、第29條第1項第5
    款亦分別定有明文。經查：原告主張之前揭事實，業據其提
    出臺南市政府警察局第六分局道路交通事故當事人登記聯單
    、被告交通違規紀錄、調解筆錄、訴外人黃淑珠之診斷證明
    書、醫療費用收據、統一發票、強制汽車責任保險契約、理
    賠給付明細等為憑，並有本院向臺南市政府警察局第六分局
    調取之系爭車禍之初步分析研判表、交通事故談話紀錄表、
    道路交通事故現場圖、調查報告表㈠㈡、酒精測定紀錄表、事
    故現場及車損照片在卷可稽，復為被告所不爭執，
    堪認為真實。至被告辯稱其無力清償，乃係執行問題，不得
    據為不負履行義務之抗辯（最高法院19年上字第1733號判例
    意旨參照），因此被告上開所辯，尚非可採。另被告辯稱原
    告明知被告為無照駕駛，又自行賠付訴外人黃淑珠醫療費用
    ，是原告不得再向被告請求云云，惟原告係依強制汽車責任
    保險法第25條第1項、第27條第1項規定負保險給付之責，並
    賠付訴外人黃淑珠醫療費用，是被告此部分所辯，亦難憑採
    。
四、從而，原告主張依侵權行為之法律關係、強制汽車責任保險
    法第29條第1項第5款之規定，代位請求被告給付40,305元，
    及自起訴狀繕本送達之翌日即110年10月26日起至清償日止
    ，按年息百分之5計算利息，為有理由，應予准許。又本件
    係屬民事訴訟法第436條之8第1項小額訴訟事件，所為被告
    敗訴之判決，依同法第436條之20規定，就原告勝訴部份應
    依職權宣告假執行。
五、末按小額訴訟，法院為訴訟費用之裁判時，應確定其費用額
    ；訴訟費用，由敗訴之當事人負擔，民事訴訟法第436條之1
    9第1項、第78條分別定有明文。查本件訴訟費用即第一審裁
    判費經核為1,000元，爰依職權確定上開訴訟費用由敗訴之
    被告負擔。
六、據上論結，本件原告之訴為有理由，依民事訴訟法第436條
    之23、第436條第2項、第78條、第436條之19第1項、第436
    條之20，判決如主文。
中　　華　　民　　國　　111 　年　　2 　　月　　22　　日
                  臺灣臺南地方法院臺南簡易庭
                        法  官  洪碧雀
以上正本證明與原本無異。
如不服本判決，應於送達後廿日內，向本院提出上訴狀並表明上
訴理由（須附繕本）。
對於小額程序之第一審判決之上訴，非以其違背法令之理由，不
得為之。且上訴狀內應記載表明原判決所違背之法令及其具體
內容。依訴訟資料可認為原判決有違背法令之具體事實者。
如委任律師提起上訴者，應一併繳納上訴審裁判費。
中　　華　　民　　國　　111 　年　　2 　　月　　22　　日
                        書記官  林政良